【裁判字號】    98,訴,1625
【裁判日期】    990209
【裁判案由】    侵權行為損害賠償
【裁判全文】
臺灣板橋地方法院民事判決              98年度訴字第1625號
原      告  庚○○
訴訟代理人  宋國城律師
複 代理 人  乙○○
被      告  丙○○
訴訟代理人  戊○○
被      告  佺業營造有限公司
法定代理人  己○○
上二人共同
訴訟代理人  葉智幄律師
複 代理 人  劉佳強律師
被      告  交通部公路總局第一區養護工程處
法定代理人  丁○○
訴訟代理人  成介之律師
複 代理 人  甲○○
上列當事人間侵權行為損害賠償事件，經本院刑事庭裁定（97年
度交簡附民字第258號）移送前來，本院於民國99年1月28日言詞
辯論終結，判決如下：
    主  文
原告之訴及假執行之聲請均駁回。
訴訟費用由原告負擔。
    事實及理由
一、程序方面：
  (一)原告（民國79年1月24日生）於起訴後，本件訴訟99年1月28
    日言詞辯論終結時已滿20歲，故原告已無法定代理人。
  (二)被告交通部公路總局第一區養護工程處之法定代理人於原告
    起訴後變更為丁○○，並經該新法定代理人丁○○具狀聲明
    承受訴訟，經核於法並無不合，應予准許。
二、原告主張：
  (一)被告丙○○為被告佺業營造有限公司（下稱佺業公司）職員
    ，有清潔道路之主要業務及駕駛貨車之附隨業務，係屬從事
    駕駛業務之人，於97年1月2日9時48分，駕駛車牌號碼3B-14
    30自小貨車，行至臺北縣蘆洲市成蘆橋時，本應注意汽車臨
    時停車時，應依道路交通安全規則第111條第1項第1款規定
    ：「橋樑、隧道、圓環、障礙物對面、鐵路平交道、人行道
    、行人穿越道、快車道等處，不得臨時停車」，而依當時客
    觀情形並無不能注意之情事，竟疏於注意，將上揭貨車臨時
    停放在成蘆橋往八里方向機車專用道上，下車撿取垃圾，嗣
    被告丙○○結束該處清潔工作，欲駕駛離去現場時，適有原
    告駕駛車牌號碼2GA-793重型機車行經該處，避煞不及造成
    撞擊，導致原告人車倒地，受有左手橈骨骨折，右手橈骨併
    尺骨骨折，左側髖骨開放性骨折，雙側骨骨折、雙側脛骨骨
    折、頭部外傷合併腦挫傷等傷害。
  (二)參酌臺灣省臺北縣區車輛行車事故鑑定意見書（北鑑字第97
    0585號）之鑑定意見「一、庚○○無照駕駛普通重型機車，
    未注意車前狀況，為肇事主因。二、丙○○駕駛自用小貨車
    ，警示設施未完善，為肇事次因。」，據此鑑定報告，難謂
    被告丙○○於本件無過失責任。是被告丙○○之上開行為，
    不符作業守則在先，造成原告傷害於後，其不作為與原告之
    傷害間具有因果關係。被告丙○○因執行業務過失所造成之
    傷害行為，核其駕駛貨車執行清潔工作，竟於應注意卻疏於
    注意之狀態下，違反保護他人之法律（道路交通管理處罰條
    例第54條）而過失加損害於原告者。被告佺業公司係承包被
    告交通部公路總局第一區養護工程處之道路清潔工作公司，
    依民法第188條皆為僱用人，應與受僱人即被告丙○○連帶
    負損害賠償責任。故依民法第184條、第191條之2、第193條
    、第195條第1 項、第188條規定，原告自得請求被告賠償所
    受損害。茲計算原告所受之損害如下：
    1.醫療費用及器材（輪椅）費用：新臺幣（下同）68,993元
    。
    2.看護費用：原告受傷休養期間一年需有專人看護花費207,
      360元。（計算式17,280元×12＝207,360元）
    3.喪失或減少勞動能力部分，原告每月薪資17,280元，因本
      件事故須休養15個月，總計259,200 元（計算式17,280元
      ×15＝259,200元）
    4.原告六處骨折，預計將來分三次拆除鋼板手術之手術費用
      60,000 元（計算式：2萬元×3＝6萬元），另加三個月之
      休養51,840 元（計算式：17,280元×3＝51,840元），合
      計111,840元
    5.機車之損害：原告所有機車撞毀兒無法修復，以其毀損所
      減少之價額計算為4萬元（民法第196條參照）。
    6.非財產上之損害：
      原告年紀尚輕正值少年之際，健康狀態係最佳時期，因本
      件事故造成嚴重傷害，幾乎有殘廢之虞，而此傷害所生後
      遺症無法實際估計，為此請求非財產上之損害賠償120 萬
      元，以藉慰撫。
    爰依侵權行為損害賠償之法律關係提起本訴等語。併為聲明
    ：1.被告應連帶給付原告1,887,393 元，及自起訴狀繕本送
    達之翌日起至清償日止，按年息百分之五計算之利息。2.原
    告願供擔保，請准宣告假執行。
三、被告丙○○、佺業公司則以：
  (一)依道路交通安全規則第113 條規定，可見公共事業之工程車
    、垃圾車於執行任務時，可於橋樑上臨時停車及停車地點得
    不受道路交通安全規則第111條、第112條限制，故被告丙○○案發當時將該車停放在成蘆橋上檢拾垃圾，並無違反道路
    交通安全規則第111條第1項第1 款於橋樑不得臨時停車之規
    定。
  (二)被告丙○○為合法取得自小客車駕照之人，又其無任何交通
    事故前科紀錄，當有信賴其具有道路交通安全知識。又佺業
    公司亦有規定工作車輛加裝分向標誌、（大型）警示燈及攜
    帶安全錐，與告知須臨時停車撿拾垃圾時，應依車輛順行方
    向緊靠道路右側，單行道應緊靠路邊停車等情，當已具盡相
    當之注意。退萬步言，縱鈞院認被告丙○○仍具有過失行為
    應負損害賠償之責，但因被告佺業公司既已盡相當注意義務
    ，則被告佺業公司不負賠償責任。被告丙○○於事發當時已
    盡完善警示行為。被告丙○○為避免用路人因道路上垃圾導
    致生命、身體上急迫之危險，而將車輛停放機車專用道撿拾
    垃圾，且依規定僅靠路邊，當有緊急避難之適用。本件被告
    丙○○過失傷害案前於鈞院以97年度交簡字第6380號判決後
    ，經被告丙○○上訴，業由鈞院以98年度交簡上字第76號判
    決「原判決撤銷。丙○○無罪。」，復經臺灣高等法院以98
    年度交上易字第306 號判決「上訴駁回」在案。故被告丙○○並無不法侵害他人權利或故意背於善良風俗之方法加損害
    於他人或違反保護他人之法律，致生損害於他人之行為，被
    告丙○○於事發當時已善盡完善警示行為而無過失可言。
  (三)原告至今並未舉證證明被告佺業公司有何違反保護他人之法
    律，及提出被告佺業公司對於受僱人即被告丙○○之選任、
    監督其職務之執行，有未盡注意義務等事實，與原告之受傷
    與未盡注意義務間具有因果關係之具體事證。如認被告佺業
    公司、丙○○須負賠償責任，原告主張之金額過高，且無憑
    證佐證，及原告同意僅以卷證內之資料作為依憑，故認原告
    之請求不合理。1.醫療費用及器材（輪椅）費用68,993元部
    分，對單據所示之金額無意見，但被告丙○○、佺業公司不
    同意賠償68,993元。2.看護費用207,360元部分，原告是否
    有看護必要？原告是否實際支出？以及原告是否確需照顧之
    日時長短？原告均未舉證。且原告並未舉出如何以霍夫曼計
    算式所計算之數額。3.喪失或減少勞動能力259,200元部分
    ，原告雖主張15個月無法工作，然其欠缺以霍夫曼計算之公
    式，扣除中間利息之數額等相關說明。原告至少應提出喪失
    或減少勞動能力之依據，然原告僅提出相關醫院證明，卻未
    提出其計算方式，其主張之基準為何，顯欠說明。若原告仍
    主張其勞動能力之減損，自應請專業之醫療團隊機構鑑定之
    。4.機車損害4 萬元部分並無單據證明，且未扣除折舊率，
    未提出該機車之基本資料。5.其他費用111,840 元部分：原
    告六處骨折，預計將來分三次拆除鋼板手術之手術費用6 萬
    元部分，依馬偕紀念醫院函認原告僅需負擔約18,000元而已
    ，逾此金額之請求，亦認無理由。另加3個月之休養51,840
    元部分，原告並無提出需休養3個月之證明，又該3個月亦與
    前開需休養12個月（或15個月）部分重複，故認此部分請求
    無理由。6.非財產上之請求金額：120 萬元，原告並未就請
    求精神慰撫金之計算依據及其身分、地位及經濟狀況及傷殘
    等關係提出證明，而僅憑「殘廢之虞」及「後遺症無法估計
    」，即逕主張受有非財產上損害120 萬元，顯失依憑。又原
    告以該事故造成嚴重傷害，幾乎有殘廢之虞為請求非財產上
    理由，然殘廢與殘廢之虞及重傷害與傷害間相差甚鉅，無可
    比擬，原告以此為請求非財產上損害之理由，不無疑問。退
    萬步言，縱原告確有主張非財產上損害120 萬元之理由，請
    求鈞院衡量被告等及原告雙方身分、地位及經濟狀況，為合
    理之判決。本件車禍責任，原告顯有過失，而有民法第217
    條過失相抵之適用，則原告請求之金額，亦應按其過失比例
    分擔負責，始為公允等語，資為抗辯。併為答辯聲明：(一)原
    告之訴駁回。(二)如受不利判決，被告願供擔保，請准宣告免
    為假執行。
四、被告交通部公路總局第一區養護工程處則以：我們否認有僱
    傭關係，應由原告負舉證責任。我們主張與被告佺業公司間
    有承攬關係，並非民法第188條僱傭關係，與被告丙○○沒
    有任何關係。原告之請求無理由，且慰撫金之請求過高等語
    ，資為抗辯。併為答辯聲明：(一)原告之訴駁回。(二)如受不利
    判決，被告願供擔保，請准宣告免為假執行。
五、兩造均不爭執之事實：
  (一)被告丙○○為佺業公司職員，於97年1 月2 日上午9 時48分
    許，駕駛車牌號碼3B-1430 號自小貨車，行至臺北縣蘆洲市
    成蘆橋時，將上開貨車臨時停放在成蘆橋往八里方向機車用
    道上，下車撿取垃圾，嗣被告丙○○結束該處清潔工作，欲
    駕駛離去現場時，適有原告駕駛車牌號碼2G A-793號重機車
    行經該處，避煞不及，原告駕駛之機車車頭乃與被告丙○○
    駕駛之自小貨車車尾發生碰撞，致原告人車倒地，受有左手
    橈骨骨折、右手橈骨併尺骨骨折、左側髖骨開放性骨折、雙
    側股骨骨折、雙側脛骨骨折、頭部外傷合併腦挫傷等傷害。
    被告丙○○因上開肇事之事實，經本院以97年度交簡字第63
    80號判處業務過失傷害罪刑，經被告丙○○上訴，業由本院
    以98年度交簡上字第76號判決「原判決撤銷。丙○○無罪。
    」，復經臺灣高等法院以98年度交上易字第306 號判決「上
    訴駁回」在案。
  (二)被告佺業公司與被告交通部公路總局第一區養護工程處訂有
    上開道路之養護工程契約。
六、經查：
  (一)按民事訴訟如係由原告主張權利者，應先由原告負舉證之責
    ，若原告先不能舉證，以證實自己主張之事實為真實，則被
    告就其抗辯事實即令不能舉證，或其所舉證據尚有疵累，亦
    應駁回原告之請求。又請求履行債務之訴，除被告自認原告
    所主張債權發生原因之事實外，應先由原告就其主張此項事
    實，負舉證之責任，必須證明其為真實後，被告於其抗辯事
    實，始應負證明之責任，此為舉證責任分擔之原則（最高法
    院17年上字第917號、43年臺上字第377號判例意旨參照）。
    又損害賠償之債，以有損害之發生及有責任原因之事實，並
    二者之間有相當因果關係為其成立要件（最高法院30年上字
    第18號判例意旨參照）。本件原告主張「被告丙○○過失傷
    害原告，致原告受有左手橈骨骨折，右手橈骨併尺骨骨折，
    左側髖骨開放性骨折，雙側骨骨折、雙側脛骨骨折、頭部外
    傷合併腦挫傷等傷害。被告交通部公路總局第一區養護工程
    處亦係被告丙○○之僱用人」之事實，既為被告所否認。準
    此，原告自應就此積極有利之事實負舉證責任。
  (二)被告丙○○為佺業公司職員，於97年1 月2 日上午9 時48分
    許，駕駛車牌號碼3B-1430 號自小貨車，行至臺北縣蘆洲市
    成蘆橋時，將上開貨車臨時停放在成蘆橋往八里方向機車用
    道上，下車撿取垃圾，嗣被告丙○○結束該處清潔工作，欲
    駕駛離去現場時，適有原告駕駛車牌號碼2G A-793號重機車
    行經該處，避煞不及，原告駕駛之機車車頭乃與被告丙○○
    駕駛之自小貨車車尾發生碰撞，致原告人車倒地，受有左手
    橈骨骨折、右手橈骨併尺骨骨折、左側髖骨開放性骨折、雙
    側股骨骨折、雙側脛骨骨折、頭部外傷合併腦挫傷等傷害。
    被告丙○○因上開肇事之事實，經本院以97年度交簡字第63
    80號判處業務過失傷害罪刑，經被告丙○○上訴，業由本院
    以98年度交簡上字第76號判決「原判決撤銷。丙○○無罪。
    」，復經臺灣高等法院以98年度交上易字第306 號判決「上
    訴駁回」在案。被告佺業公司與被告交通部公路總局第一區
    養護工程處訂有上開道路之養護工程契約之事實，為兩造所
    不爭執，並有診斷證明書、醫療單據、統一發票、勞保卡、
    手術室紀錄、道路交通事故調查報告表、臺北縣政府警察局
    蘆洲分局道路交通事故之道路照片、刑事上訴理由狀、本院
    98年度交簡上字第76號刑事判決（見本院卷第10至45頁、第
    65至79頁）及臺灣高等法院98年度交上易字第306 號刑事判
    決為證，堪信屬實。
  (三)雖依卷附臺灣省臺北縣區車輛行車事故鑑定委員會北縣鑑字
    第970585號鑑定意見書之鑑定意見：原告庚○○無照駕駛普
    通重型機車，未注意車前狀況，為肇事主因。被告丙○○駕
    駛自用小貨車，警示設施未完善，為肇事次因（見本院卷第
    134 頁正反面）。惟查：上開鑑定意見書就被告丙○○駕駛
    上開車輛在從事清潔道路工作時所作警示設施究竟有何未完
    善之處，則未見說明。而檢察官之起訴書亦未認定被告丙○○有何警示未完善之過失情形。且依本院98年度交簡上字第
    76號刑事卷內照片所示，被告丙○○所駕駛之車輛上確有分
    向標誌及警示燈，且肇事時間為上午9 時48分，為日間自然
    光線，天氣晴，復有道路交通事故調查報告表(一)可憑，足見
    當時被告丙○○車輛所設置之警示設施應係清晰可辨，原告
    因未注意車前狀況而撞上被告丙○○車輛，實難逕認被告丙○○有何過失情形可言。被告丙○○為被告佺業公司職員，
    而佺業公司復受政府機關委託從事上開道路養護工程，參酌
    刑法第10條第2項第2款規定，被告丙○○駕車從事養護道路
    工程之業務，其臨時停車地點自不受道路交通安全規則第11
    1條第1項第1款之限制。交通部臺灣區○道○○○路局修訂
    之「施工之交通管制守則」，其適用範圍為該局管理養護範
    圍內道路之施工及養護等作業，本件肇事地點並非交通部臺
    灣區○道○○○路管理養護之道路，自無上開「施工之交通
    管理守則」之適用等情，亦有上開本院98年度交簡上字第76
    號刑事判決及臺灣高等法院98年度交上易字第306 號刑事判
    決附卷可稽，足見被告丙○○就原告因上開交通事故所受之
    上開傷害，並無任何過失可言。
  (四)被告丙○○就原告因上開交通事故所受之上開傷害，並無任
    何過失可言，被告佺業公司與被告交通部公路總局第一區養
    護工程處訂有上開道路之養護工程契約之事實，既已如前述
    ，則依原告所提出之診斷證明書、醫療單據、統一發票、勞
    保卡、手術室紀錄、交通部公布「施工之交通管理守則」之
    「移動性施工標誌」圖示、現場照片、臺灣省臺北縣區車輛
    行車事故鑑定委員會北縣鑑字第970585號鑑定意見書（見本
    院卷第10至45頁、第103至109頁、第133至134頁）所示，尚
    難據以認定原告主張「被告丙○○過失傷害原告，致原告受
    有左手橈骨骨折，右手橈骨併尺骨骨折，左側髖骨開放性骨
    折，雙側骨骨折、雙側脛骨骨折、頭部外傷合併腦挫傷等傷
    害。被告交通部公路總局第一區養護工程處亦係被告丙○○
    之僱用人」之事實為真。是原告此部分之主張，尚乏依據，
    洵難採信。
七、按「因故意或過失，不法侵害他人之權利者，負損害賠償責
    任。故意以背於善良風俗之方法，加損害於他人者亦同。違
    反保護他人之法律，致生損害於他人者，負賠償責任。但能
    證明其行為無過失者，不在此限。」、「受僱人因執行職務
    ，不法侵害他人之權利者，由僱用人與行為人連帶負損害賠
    償責任。」，民法第184條、第188條第1 項前段定有明文。
    查本件原告就其主張「被告丙○○過失傷害原告，致原告受
    有左手橈骨骨折，右手橈骨併尺骨骨折，左側髖骨開放性骨
    折，雙側骨骨折、雙側脛骨骨折、頭部外傷合併腦挫傷等傷
    害。被告交通部公路總局第一區養護工程處亦係被告丙○○
    之僱用人」之事實，既不能舉證以實其說，則原告主張依民
    法第184條、第188條第1 項前段，請求被告連帶賠償原告之
    損害，即屬無據，自不可採。從而，原告依侵權行為損害賠
    償之法律關係，請求被告連帶給付如訴之聲明所示，為無理
    由，應予駁回。原告之訴既經駁回，其假執行之聲請即失所
    附麗，應併予駁回。
八、本件事證已臻明確，兩造其餘攻擊、防禦方法及舉證，經本
    院審酌後，認對於判決結果均無影響，爰不一一論述，併此
    指明。
據上論結，本件原告之訴為無理由，依民事訴訟法第78條判決如
主文。
中    華    民    國    99    年    2     月    9     日
                  民事第三庭    法  官  楊千儀
以上正本係照原本作成。
如對本判決上訴，須於判決送達後20日內向本院提出上訴狀（需
按他造人數附繕本）。
中    華    民    國    99    年    2     月    9     日
                                書記官  劉鴻傑

司法院資訊處製作；財團法人民間司法改革基金會備份。
